台灣花蓮地方法院刑事裁定　　　　　　　　　　　　　　九十一年度聲判字第四號
　　聲　請　人　甲○○
　　聲請代理人　黃健弘律師
　　被　　　告　乙○○
右列聲請人因告訴被告偽造文書案件，不服台灣高等法院花蓮分院檢察署檢察長駁回
再議之處分（九十一年上聲議字第四０號），聲請交付審判，本院裁定如左：
    主    文
聲請駁回。
    理    由
一、按告訴人不服上級法院檢察署檢察長或檢察總長認再議為無理由而駁回之處分者
    ，得於接受處分書後十日內委任律師提出理由狀，向該管第一審法院聲請交付審
    判。法院認為交付審判之聲請不合法或無理由者，應駁回之。刑事訴訟法第二百
    五十八條之一、第二百五十八條之三第二項前段，分別定有明文。
二、本件聲請人甲○○以被告乙○○涉犯偽造文書罪，向臺灣花蓮地方法院檢察署（
    下簡稱花蓮地檢署）檢察官提出告訴，經該檢察署檢察官為不起訴處分後，聲請
    人不服，聲請再議，亦經台灣高等法院花蓮分院檢察署（下簡稱花蓮高分檢）檢
    察長以再議為無理由而駁回再議。嗣聲請人於九十一年七月十日收受花蓮高分檢
    署處分書（九十一年上聲議字第四０號），於同年七月十七日聲請交付審判，故
    本件聲請人於法定期間內提出聲請，合先敘明。
三、聲請交付審判意旨詳如聲請交付提審狀（如附件）。
四、聲請人雖以被告乙○○為財團法人佛教慈濟綜合醫院（下稱慈濟醫院）之醫師，
    於民國八十八年六月二十二日偽造其子邢正臣與邢正君二人之簽名於自動出院同
    意書上，而偽造其二人名義之自動出院同意書，用以迫使聲請人之妻虞淑香出院
    ，致虞淑香遲延就醫以致成植物人，因認被告涉犯刑法第二百十一條、第二百十
    六條之行使偽造私文書之罪嫌等語。然經本院調閱本案之九十年度他字第五八九
    號、九十年度偵字第二八二九號、九十年度偵續字第四七號偵查案件卷宗審閱結
    果，有如下事證，無從認定被告乙○○有偽造文書之犯行：
（一）本案偵查卷附之慈濟醫院住院人虞淑香自動出院同意書，依同意書之記載係由
      邢正臣為立書人，邢正君為保證人，而於八十八年六月二十二日上午八時許，
      由該二人分別簽名及各按捺指印一枚在自動出院同意書上（見九十年度他字第
      五八九號卷三十三頁背面）。
（二）上開慈濟醫院住院人虞淑香自動出院同意書上之簽名究為何人所簽署一節，雖
      告訴人甲○○在九十年十二月二十六日偵訊時陳稱：其除邢正臣外另有一兒子
      邢正君行方不明，八十六年戶口校正時可能是他自去校正的，八十八年我太太
      （虞淑香）生病時，邢正君沒有去看她，都是邢正臣去看的等語，而提出該同
      意書上之簽名並不可能是邢正君之簽名。然聲請人之子邢正臣在同日偵查中已
      陳述：「我沒有簽同意書，我哥哥邢正君有簽否，我不清楚，當天乙○○要我
      母親出院時，我與哥哥及父親均在場等語（見九十年度偵續字第四七號第十六
      、十七頁），則可確定告訴人之子邢正臣及邢正君均有於告訴人之妻虞淑香在
      慈濟醫院住院時到場探望之情事，則聲請人所稱邢正君行方不明之陳述並不實
      在。
（三）查邢正臣雖否認有在上開自動出院同意書上簽名及按捺指印而為立書人之事實
      ，然檢察官當庭經邢正臣同意後，當庭按捺邢正臣十指指紋卡一張，連同上開
      自動同意書上之邢正臣簽名及指印一併送內政部警政署刑事警察局鑑驗結果，
      發現該自動出院同意書上邢正臣指印與偵查庭印之邢正臣指紋卡之右指紋相同
      ，已足證明自動同意書上立書人邢正臣之簽名及指印確為邢正臣本人所為無訛
      。至自動出院同意書上保證人邢正君之簽名按捺之指紋雖未比對出與刑事警察
      局檔存紋相符者，然因邢正君在偵查中未由聲請人帶同到庭，而無從採取其指
      紋送鑑定以查明是否與自動同意書上保證人邢正君簽名相符，惟邢正君本人確
      有於其母虞淑香自慈濟醫院辦理出院時在場等事實，已如前述，亦尚未能排除
      邢正君本人簽名之可能性。
（四）綜上所述，本件慈濟醫院住院人虞淑香自動出院同意書上立書人邢正臣之簽名
      指印確為邢正臣本人所為，而同意保證書上保證人邢正君之指紋，雖因邢正君
      未到庭採取指紋，致無從鑑驗是否與其本人指紋相符，然邢正君本人依邢正臣
      所供述，邢正君曾於其二人母親虞淑香由主治醫生乙○○要求出院時確有在場
      等情判斷，則邢正君之簽名指印究否為邢正君本人所為即有其可能性，再由邢
      正臣本人之簽名、指印確為真正一節，應可推論邢正君之簽名亦非乙○○所偽
      簽者。因為既然虞淑香之家屬在自動出院同意書上簽名及捺指印為虞淑香辦理
      出院手續，在經驗法則上，乙○○並無必要在於自動出院同意書偽造邢正君簽
      名、指捺之必要性。既無積極證明被告乙○○偽造邢正臣及邢正君二人署押及
      指印之行為，即難遽認被告乙○○何偽造文書之犯行。故前揭處分書之認定尚
      無不合，本件交付審判之聲請，即應無理由。至聲請人另指稱邢正臣係有精神
      病之人，應無明白按捺指印之意義，且邢正君之指紋在刑事警察局之檔案比對
      結果，未有相符，即無從證明係邢正君所為等語，而認有應調查證據之必要，
      然已無證據證明該自動出院同意書係被告乙○○所偽造，已如前述，況此等調
      查證據之聲請亦與聲請提審係酌原處分案件，是否已有犯罪證據足認應交付審
      判，並非由法院調查原偵查案件以外之證據，著手偵查原案件之被告是否有犯
      罪嫌疑，因而聲請人之聲請本院另行蒐集事證以查明被告是否涉有犯罪之請求
      即不應准許，併予敘明。
五、依刑事訴訟法第二百五十八條之三第二項前段，裁定如主文。
中      華      民      國    九十一    年     十一     月    二十七    日
                              臺灣花蓮地方法院刑事庭
                                  審判長法官  陳淑媛
                                        法官  李世華
                                    法官  吳順龍
右正本證明與原本無異。
本件不得抗告。
                                  法院書記官
中      華      民      國    九十一    年     十二     月      三      日
